【裁判字號】    98,消債抗,312
【裁判日期】    981125
【裁判案由】    更生事件
【裁判全文】
臺灣板橋地方法院民事裁定           98年度消債抗字第312號
抗  告  人  甲○○
代  理  人  陳昭全律師
上列抗告人因更生事件，對於中華民國98年10月12日本院98年度
消債更字第580號裁定提起抗告，本院裁定如下：
    主      文
原裁定廢棄。
抗告人甲○○自中華民國九十八年十一月二十五日下午四時起開
始更生程序。
本件命司法事務官進行更生程序。
    理      由
一、抗告人意旨略以：抗告人於民國95年間協商成立時，每月收
    入收入為新臺幣（下同）1 萬8,000 元，扣除每月協商款1
    萬4,320 元後，本已無力維持基本生活開銷，而賴配偶協助
    支付，故抗告人確有不可歸責於己致履行顯有重大困難之事
    由。又抗告人非不願舉證證明協商成立後收入減少情形，實
    係抗告人以保母為業，而無法舉證。再者，抗告人之女於97
    年7、8月間因已屆齡而就讀長頸鹿美語之幼稚園大班，須於
    97年7 月31日支付註冊費及每月月費等，共1 萬0,050 元，
    抗告人確實有支出增加之情事，非無故不履行協商條件，爰
    依法提起本件抗告，併為聲明：(一)原裁定廢棄。(二)裁定開始
    更生程序等語。
二、按債務人對於金融機構因消費借貸、自用住宅借款、信用卡
    或現金卡契約而負債務，在聲請更生或清算前，應提出債權
    人清冊，以書面向最大債權金融機構請求協商債務清償方案
    並表明共同協商之意旨，消費者債務清理條例第151 條第1
    項定有明文。次按債務人與金融機構協商成立者，不得聲請
    更生或清算，但因不可歸責於己之事由，致履行顯有重大困
    難者，不在此限；本條例施行前，債務人依金融主管機關協
    調成立之中華民國銀行公會會員辦理消費金融案件無擔保債
    務協商機制與金融機構成立之協商，準用前項之規定，消費
    者債務清理條例第151 條第5 項、第6 項分別定有明文。
三、經查：本件抗告人於95年間依照「中華民國銀行公會會員辦
    理消費金融案件無擔保債務協商機制」，與最大債權銀行成
    立協商，約定自95年6 月起，分120 期，利率4 ％，於每月
    10日攤還1 萬4,332 元，抗告人並依約履行至97年8 月止。
    而抗告人協商當時係在家工作，每月收入為1 萬8,000 元等
    情，此有安泰商業銀行股份有限公司98年11月17日陳報狀及
    其附件在卷可稽。準此，抗告人主張：其協商時之收入，扣
    除協商應繳金額後，已不足供其個人之最低生活需求，乃有
    不可歸責於己致無法繼續履行之情存在等語，並非無據。
四、次按法院開始更生程序之裁定，應載明其年、月、日、時，
    並即時發生效力，消費者債務清理條例第45條第1 項定有明
    文。又法院裁定開始更生或清算程序後，得命司法事務官行
    更生或清算程序，同條例第16條第1 項亦定有明文可參。本
    件抗告人主張繼續履行協商內容有重大困難，而此事由非抗
    告人主觀惡意不履行協議，實係客觀上確有不可歸責於抗告
    人之事由所致，業據提出戶籍謄本、債權人清冊、財產及收
    入狀況說明書、抗告人之綜合所得查詢資料、財產查詢清單
    、勞工保險投保資料表等為證。
五、綜上，抗告人係一般消費者，其已達不能清償債務之程度，
    其中無擔保或無優先權之債務，在1,200 萬元以下，之前雖
    與各債權銀行達成協議，但因不可歸責於己之事由，致履行
    上開協議顯有重大困難，且未經法院裁定開始清算程序或宣
    告破產，又查無消費者債務清理條例第6 條第3 項、第8 條
    或第46條各款所定駁回更生聲請之事由存在，則抗告人聲請
    更生，即應屬有據。原法院以本件抗告人聲請更生，但未符
    消費者債務清理條例第151 條第5 項、第6 項規定，而駁回
    抗告人之聲請，尚有未洽；抗告意旨指摘原裁定不當，求予
    廢棄，應認為有理由，自應由本院將原裁定廢棄，並准許抗
    告人自98年11月25日下午4時起開始更生程序。又按法院裁
    定開始更生或清算程序後，得命司法事務官進行更生或清算
    程序，必要時得選任律師、會計師或其他適當之自然人或法
    人一人為監督人或管理人，消費者債務清理條例第16條第1
    項定有明文。本件抗告人聲請更生既經准許，爰並依上開規
    定裁定命司法事務官進行本件更生程序。
六、至於抗告人提出之更生方案倘未能獲得債權人會議可決或經
    法院裁定認可者，依消費者債務清理條例第61條、第65條第
    1 項規定，法院應同時以裁定開始清算程序，故非經法院裁
    定准予更生即可解免或減輕債務，仍應由債務人提出可供採
    擇之方案，以利於更生程序之進行，附此說明。
七、結論：本件抗告為有理由，爰依消費者債務清理條例第11條
    第2 項、第45條第1 項、第16條第1 項、第15條，民事訴訟
    法第492 條前段，裁定如主文。
中    華    民    國    98    年    11    月    25    日
                  民事第一庭    審判長法  官  李世貴
                                      法  官  黃若美
                                      法  官  黃信滿
以上正本證明與原本相符
本裁定不得抗告
本裁定已於98年11月25日下午4時時公告。
中    華    民    國    98    年    11    月    25    日
                                      書記官  林月蓉


司法院資訊處製作；財團法人民間司法改革基金會備份。
